臺北高等行政法院裁定
                                      100年度訴字第693號
原      告　宜蘭普門醫療財團法人
代　表　人　夏紹瑩（董事長）
被      告　宜蘭縣政府地方稅務局
代　表　人　呂莉莉（局長）
上列當事人間房屋稅事件，原告不服宜蘭縣政府中華民國100 年
2 月25日府訴字第0990183990號訴願決定，提起行政訴訟，本院
裁定如下：
　　主  文
原告之訴駁回。
訴訟費用由原告負擔。
　　理  由
一、按「訴願之提起，應自行政處分達到或公告期滿之次日起30
    日內為之。」「訴願事件，提起訴願逾法定期間或未於訴願
    法第57條所定期間內補送訴願書者，應為不受理之決定」，
    訴願法第14條第1項、第77條第2款分別定有明文。另「納稅
    義務人對稅捐稽徵機關之復查決定如有不服，得依法提起訴
    願及行政訴訟。」稅捐稽徵法第38條亦有明定。次按，依行
    政訴訟法第4條規定，提起撤銷訴訟，應經訴願程序，故未
    經合法訴願程序而提起撤銷訴訟者，不符須經合法訴願之前
    置要件，其起訴為不合法，又不能補正，應依行政訴訟法第
    107條第1項第10款裁定駁回之。
二、本件原告因房屋稅事件，於民國99年10月13日收受宜蘭縣政
    府地方稅務局99年10月11日宜稅法字第0990063882號復查決
    定書，此有其代收人財團法人蘭陽仁愛醫院收受之送達證書
    附於原處分卷、原告訴願書載明其於次日（99年10月13日）
    收受或知悉及財團法人蘭陽仁愛醫院100年6月13日宜仁董財
    字第1000602號函附於本院卷第177頁可稽，原告就此亦無爭
    執。計其提起訴願之期間，應自99年10月14日起，算至同年
    11月12日即已屆滿。原告遲至同年12月20日始向宜蘭縣政府
    提起訴願，有訴願書附原處分卷可按，訴願決定以其訴願已
    逾上開不變期間，不予受理，並無不合。
三、原告雖主張略以行政處分係復查之必要條件，復查卻非提起
    訴願之必要條件。99年6 月7 日訴願決定既已決定「原處分
    撤銷，原處分機關應另為適法之處分」即表示原處分已不存
    在；且既稱「原處分撤銷」而非「復查決定撤銷」即表示原
    處分已遭撤銷而不存在，故被告應重為行政處分，而不得以
    99年10月11日復查決定代替行政處分。100 年2 月25日訴願
    決定未就99年10月11日復查決定之合法性為審酌，逕以訴願
    逾期為由決定不受理，於法未合云云。惟查，納稅義務人對
    於核定稅捐之處分如有不服，應按稅捐稽徵法第35條第1項
    規定申請復查；對復查決定不服者，依同法第38條規定得依
    法提起訴願及行政訴訟，是以申請復查為提起訴願之前置程
    序，未經復查程序，不得提起訴願。又復查程序為稅捐稽徵
    法針對稅捐原核定處分，特別規範由原處分機關之復查委員
    會再自為省查之程序，其性質為一新的行政處分，並為訴願
    程序審查之對象，是以訴願決定為原處分撤銷者，自係撤銷
    其前一階段之復查決定處分，著由復查委員會再次對承辦單
    位原核定處分自為省查。再者，本件宜蘭縣政府99年6 月7
    日府訴字第0980158827號訴願決定書事實欄，已將被告「98
    年9 月28日宜稅法字第0980063254號復查決定」明確記載簡
    稱為「原處分」，並將被告原核定「補徵系爭房屋92年至96
    年之房屋稅，並課徵97年房屋稅共計新臺幣3,619,376 元」
    簡稱為「第一次處分」，則該訴願決定主文所指之「原處分
    撤銷」，自係指撤銷該「復查決定」，命由被告另為適法之
     (復查決定) 處分甚明，原告主張本件「原處分」為被告之
    上開「第一次處分」，而應由被告承辦單位再為「第一次」
    處分云云，無非其主觀之誤解，並無可採。
四、原告雖又主張略以縱認該復查決定可代替已遭撤銷之原處分
    ( 按即訴願決定所稱之第一次處分) ，惟其亦已於99年10月
    20日致電被告行政救濟科長，告知原告不服99年復查決定，
    被告應重為處分。然行政救濟科長遲未告知被告應重為行政
    處分，致原告等待新行政處分未果而延誤訴願期間。故本案
    自應從寬認定原告於99年10月20日致電行政救濟科長表示不
    服之行為，視為已依法提起訴願云云。惟查:
 (一) 按「人民不服官署之處分，於法定訴願期間向原處分官署聲
    明異議者，參照司法院院字第1415號解釋，固應認為已合法
    提起訴願。但官署之補助機關構成員，不能認係官署，故人
    民不服官署之處分，而向原處分官署所屬職員口頭聲明異議
    者，自不能視為已有訴願之提起。本件原告主張曾於訴願期
    間內，向被告官署之復查人員以口頭聲明對原處分不服，縱
    令果有其事，以該項復查人員僅為被告官署之補助機關構成
    員，不能代表被告官署。原告縱向之以口頭聲明異議，亦不
    能視同已向被告官署為不服原處分之表示，即難謂其於法定
    訴願期間內已有訴願之合法提起。」最高行政法院著有53
    年判字第105 號判例可參，準此，本件原告縱有於99年10月
    20日致電行政救濟科長表示不服之行為，亦難認於法定訴願
    期間內已有訴願之合法提起。
 (二) 再者，縱依原告主張從寬認定原告於99年10月20日致電行政
    救濟科長表示不服之行為，可視為已依法提起訴願，惟本件
    被告復查決定，業就原告如不服時，提起訴願之行政救濟期
    間已為教示；而按「訴願人在第14條第1 項所定期間向訴願
    管轄機關或原行政處分機關作不服原行政處分之表示者，視
    為已在法定期間內提起訴願。但應於30日內補送訴願書。」
    「受理訴願機關認為訴願書不合法定程式，而其情形可補正
    者，應通知訴願人於20日內補正。」「訴願事件有左列各款
    情形之一者，應為不受理之決定：1 、訴願書不合法定程式
    不能補正或經通知補正逾期不補正者。2 、提起訴願逾法定
    期間或未於第57條但書所定期間內補送訴願書者。．．．。
    」訴願法第57條、第62條、第77條第1 款、第2 款定有明文
    。修正前之訴願法第11條但書與現行訴願法第57條但書雖均
    有「但應於30日內補送訴願書」規定。惟由現行訴願法第77
    條第1 款及第2 款之分別規定觀之，修正時將「未於第57條
    但書所定期間內補送訴願書者」，與法定不變期間之「提起
    訴願逾法定期間」併列於第2 款，而顯然有別於第1款 所規
    定之「訴願書不合法定程式不能補正或經通知補正逾期不補
    正者」，則「未於第57條但書所定期間內補送訴願書者」與
    「訴願書不合法定程式不能補正或經通知補正逾期不補正者
    」不可再等同視之，自不得再引用訴願法第62條修正前訴願
    法第17條第1 項）規定，而將兩者混淆，以符合現行訴願法
    第77條第1 款及第2 款分別規定之立法意旨（最高行政法院
    95年度裁字第2491號裁定及96年度高等行政法院法律座談會
    決議參照）。準此，原告仍應於30日內補送訴願書，再參照
    上開說明，訴願管轄機關毋庸依訴願法第62條規定命原告補
    正訴願書，迺原告遲至99年12月20日始向宜蘭縣政府提出訴
    願書，顯已逾前揭30日補送訴願書之期間，訴願決定機關以
    訴願不合法，依訴願法第77條第2 款規定，為不受理之決定
    ，要無不合。原告復對之提起行政訴訟，顯非合法，且屬不
    能補正，應予駁回。又依程序不合，實體不究之原則，原告
    有關實體上之主張，爰無庸予以論究，併此敘明。
五、依行政訴訟法第107 條第1 項第10款、第104 條、民事訴訟
    法第95條、第78條，裁定如主文。
中　　華　　民　　國　　100 　年　　6 　　月　　29　　日
　　　　　　　　　　臺北高等行政法院第五庭
                          　　審判長法  官　黃清光
                             　　　 法  官  程怡怡
                            　 　　 法  官  洪遠亮
上為正本係照原本作成。
如不服本裁定，應於送達後10日內向本院提出抗告狀（須按他造
人數附繕本）。
中　　華　　民　　國　　100 　年　　6 　　月　　30　　日
          　　　　　　　　　　　　　書記官  方偉皓